臺灣屏東地方法院民事裁定
111年度輔宣字第20號
聲  請  人  王啓章  

相  對  人  王陽德  

上列聲請人聲請輔助宣告事件，本院裁定如下：
    主    文
宣告王陽德（男，民國○○○年○月○日生，身分證統一編號：Ｚ○○○○
○○○○○號）為受監護宣告人。
選定王啓章（男，民國○○○年○月○○○日生，身分證統一編號：Ｚ○○
○○○○○○○號）為受監護宣告人之監護人。
指定王冠權（男，民國○○○年○月○○日生，身分證統一編號：Ｚ○○○
○○○○○○號）為受監護宣告人會同開具財產清冊之人。
聲請程序費用由受監護宣告人負擔。
    理    由
一、聲請意旨略以：聲請人王啓章之父即相對人王陽德於民國11
    1 年5月17日，因車禍，為意思表示或受意思表示或辨識其
    意思表示效果之能力顯有不足，爰依民法第15條之1 之規定
    ，對其為輔助之宣告等語。
二、按對於因精神障礙或其他心智缺陷，致不能為意思表示或受
    意思表示，或不能辨識其意思表示之效果者，法院得因本人
    、配偶、四親等內之親屬、最近一年有同居事實之其他親屬
    、檢察官、主管機關、社會福利機構、輔助人、意定監護受
    任人或其他利害關係人之聲請，為監護之宣告，民法第14條
    第1 項定有明文。又法院對於輔助宣告之聲請，認有監護宣
    告之必要者，得依聲請或依職權以裁定為監護之宣告，家事
    事件法第179 條第1 項定有明文。
三、經查，聲請人主張上開各情，業據提出戶籍謄本、長庚醫療
    財團法人長庚紀念醫院診斷證明書等件為證，並經鑑定人黃
    文翔醫師鑑定結果：個案為頭部外傷導致顱骨骨折、顱內出
    血後合併癲癇、呼吸衰竭、深度失智狀態（昏迷狀態）。個
    案於111年5月17日發生車禍導致頭部外傷引發顱骨骨折與顱
    內出血並且陷入昏迷狀態，隨後經屏東基督教醫院轉送高雄
    市長庚醫院緊急住院治療，治療後意識尚無法恢復，尚呈現
    有失智、失語、癲癇之後遺症，出院後由家人接回家中，在
    自家中自行照顧迄今。雙眼緊閉、意識昏迷、眼球不會隨著
    呼喚搜尋音源，對外界呼喚無辨識與理會能力，認知功能嚴
    重受損，無法辨識自家親人，喪失語言表達能力。無法依照
    指令做出伸手、揮手或是握拳、點頭等動作，也無法識字、
    筆談及使用肢體語言（點頭、搖頭、揮手、伸出手指頭代表
    想表達之數字等）。對於時間、地方、人物之定向能力完全
    喪失。長、短期記憶也明顯喪失。進食、沐浴、翻身、大小
    便、移動身體、更衣皆完全無法自理。完全無處理財產之能
    力。個案各項功能退化嚴重，生活完全無自理能力，必須長
    期依賴家人、醫療或養護機構照顧。個案目前已處於昏迷狀
    態(深度失智狀態)，導致個人之認知功能嚴重失能，為意思
    表示或受意思表示或辨識其意思表示效果之能力完全喪失，
    可以判定為無意思能力，無法獨力處理個人法律事務與從事
    個人財務管理，也無法主張或維護個人權益，該個案已達監
    護宣告之標準等情，有屏安醫療社團法人屏安醫院111年9 
    月27日屏安管理字第1110003035號函附之精神鑑定報告書1 
    份在卷可憑。本院綜合上情及鑑定結果認相對人確因精神障
    礙，致不能為意思表示或受意思表示之程度，已達應受監護
    宣告之程度，爰依前開規定依職權為監護之宣告。
四、按受監護宣告之人應置監護人；法院為監護之宣告時，應依
    職權就配偶、四親等內之親屬、最近一年有同居事實之其他
    親屬、主管機關、社會福利機構或其他適當之人選定一人或
    數人為監護人，並同時指定會同開具財產清冊之人；法院選
    定監護人時，應依受監護宣告之人之最佳利益，優先考量受
    監護宣告之人之意見，審酌一切情狀，並注意下列事項：一
    、受監護宣告之人之身心狀態與生活及財產狀況。二、受監
    護宣告之人與其配偶、子女或其他共同生活之人間之情感狀
    況。三、監護人之職業、經歷、意見及其與受監護宣告之人
    之利害關係。四、法人為監護人時，其事業之種類與內容，
    法人及其代表人與受監護宣告之人之利害關係，修正後之民
    法第1110條、第1111條第1 項、第1111條之1 定有明文。
五、查相對人主要由其自己之金錢支付相關費用，此據證人王冠
    權證述屬實，本院審酌聲請人王啓章為相對人之長子，是由
    聲請人王啓章負責護養及照顧相對人並管理其財產，應能符
    合相對人之最佳利益，爰選定王啓章為監護人。另依上開規
    定，法院於選定監護人時，應同時指定會同開具財產清冊之
    人，及依民法第1113條準用同法第1099條之規定，監護開始
    時，監護人對於受監護人之財產，應依規定會同遺囑指定、
    當地直轄市、縣（市）政府指派或法院指定之人，於2 個月
    內開具財產清冊，並陳報法院。為使王啓章得於期限內開具
    財產清冊並陳報法院，並衡酌王冠權係相對人之次子，爰併
    指定王冠權為會同開具財產清冊之人。
六、依家事事件法第164 條第2 項，裁定如主文。
中　　華　　民　　國　　111 　年　　10　　月　　27　　日
                      家事法庭  法　官  張以岳
以上正本係照原本作成。
如不服本裁定，應於送達後10日內向本院提出抗告狀，並繳納抗
告費新臺幣1,000元。
中　　華　　民　　國　　111 　年　　10　　月　　28　　日
                                書記官　蔡政學